臺灣屏東地方法院刑事判決
111年度易字第570號
公  訴  人  臺灣屏東地方檢察署檢察官
被      告  余秀敏







上列被告因竊盜案件，經檢察官提起公訴（111年度偵字第2679
號、111年度偵字第6988號、111年度偵字第8501號、111年度偵
字第8759號），本院判決如下：
　　    主  文
甲○○犯如附表主文欄所示之罪，共肆罪，均累犯，各處如附表主
文欄所示之刑及沒收。應執行有期徒刑壹年陸月，如易科罰金，
以新臺幣壹仟元折算壹日。
        事  實
一、甲○○意圖為自己不法之所有，基於竊盜之犯意，分別為下列
    行為：
（一）於民國110年12月28日1時42分許，趁無人注意之際，單獨
      徒手竊取丁○○位在屏東縣○○鄉○○村○○路0○0號住處旁泡茶
      區所擺放之2公升白色裝汽油的桶子1個（約值新臺幣300
      元），得手後旋即騎乘其所有之車牌號碼000-000號普通
      重型機車離去。嗣經警接獲報案後調閱案發地點周遭監視
      器畫面而循線查獲。
（二）於111年2月19日11時23分前某時，趁無人注意之際，以不
      詳方式竊取戊○○停放在屏東縣○○市○○○路0段000巷00號旁
      防火巷內之車牌號碼000-000號普通重型機車1部，得手後
      旋即騎乘上開機車離去。嗣經警接獲報案後，於同年3月8
      日1時許，在屏東縣潮州鎮台1線南下靠近彭城路路旁尋得
      上開機車1部（已發還戊○○），並採集上開機車車頭握把
      所遺留之生物跡證送驗，鑑定結果與甲○○之DNA-STR型別
      比對相符而循線查獲。
（三）於111年4月8日0時前某時，趁無人注意之際，以不詳方式
      竊取丙○○停放在屏東縣○○鄉○○村○○路000○0號前之車牌號
      碼000-000號普通重型機車1部，得手後旋即騎乘該機車離
      去，並將該機車棄置在屏東縣○○鄉鎮○村○○路00○0號前。
      嗣經警接獲報案後，於111年4月12日13時30分許，在前開
      棄車地點尋得上開車牌號碼000-000號普通重型機車1部（
      已發還丙○○），並採集該機車上置放之安全帽內襯所遺留
      之生物跡證送驗，鑑定結果與甲○○之DNA-STR型別比對相
      符，並調閱案發地點周遭監視器畫面而循線查獲。
（四）於111年4月12日6時30分前某時，趁無人注意之際，以不
      詳方式竊取乙○○停放在其屏東縣○○鄉鎮○村○○路00○0號住
      處騎樓之車牌號碼000-000號普通重型機車1部，得手後旋
      即騎乘該機車離去。嗣經警接獲報案後，於111年4月12日
      13時30分許，在前開事實欄一（三）棄車地點尋得上開車
      牌號碼000-000號普通重型機車1部（已發還丙○○），並採
      集該機車上置放之安全帽內襯所遺留之生物跡證送驗，鑑
      定結果與甲○○之DNA-STR型別比對相符，並調閱案發地點
      周遭監視器畫面而循線查獲。
二、案經戊○○、丙○○及乙○○訴由屏東縣政府警察局潮州分局、內
    埔分局及東港分局報告臺灣屏東地方檢察署檢察官偵查起訴
    。
        理  由
壹、程序部分：
    被告以外之人於審判外之言詞或書面陳述，除法律有規定者
    外，不得作為證據，刑事訴訟法第159條第1項固有明文。惟
    被告以外之人於審判外之陳述，經當事人於審判程序同意作
    為證據，法院審酌該言詞陳述或書面陳述作成時之情況，認
    為適當者，亦得為證據，刑事訴訟法第159條之5第1項亦有
    明文。本判決以下引用各項被告甲○○以外之人於審判外之言
    詞或書面陳述，檢察官、被告均同意有證據能力（見本院卷
    第58頁），經審酌該等言詞或書面陳述作成時之情況認為適
    當，依前揭法條意旨，均得為證據。非供述證據，均依法定
    程序取得，經合法調查程序，與待證事實間復具相當關聯性
    ，無不得為證據情形，依同法第158條之4規定反面解釋，亦
    具證據能力。
貳、實體部分：
一、事實欄一（一）部分：
  1.訊據被告甲○○矢口否認有何竊盜犯行，於偵查初始辯稱：「
    我的機車早就沒有騎了，機車早就壞掉了，被我們鄉下的資
    源回收走很久了。」云云，後經提示監視器錄影畫面則改辯
    稱：GM8-697號是伊的車牌，這台是伊的機車沒錯，但伊不
    確定騎機車的人是誰，伊住的地方屏東縣○○鎮○○路00巷0號
    連同伊總共有3個女生會騎這部機車，但伊真的不知道另外
    那兩個女生的名字。還有伊朋友劉財文（男生）也會跟伊拿
    機車鑰匙去騎車，他是潮州鎮中興路25巷3號的屋主，他跟
    伊借騎機車完後，就會將機車鑰匙掛在潮州鎮中興路25巷3
    號客廳牆壁的鐵釘上，那兩個女生就會拿去騎云云；於本院
    準備程序時辯稱：「時間很久，我已經忘記了。」云云（見
    本院卷第57頁）。　　   
　2.惟查，上開犯罪事實，業據被害人丁○○於警詢時指述明確，
    並有員警偵查報告、車號000-000號普通重型機車之車輛詳
    細資料報表各1份、現場蒐證照片1張、監視器影像擷取畫面
    11張在卷可稽，且觀諸卷附車號000-000號普通重型機車車
    輛詳細資料報表，可知車主確係被告無誤，至被告上開辯稱
    ：伊朋友劉財文（男生）也會跟伊拿機車鑰匙去騎車云云，
    與卷附之監視器影像擷取畫面呈現騎乘機車者為女性等情，
    顯有所矛盾，而不可採信。又衡諸常情，倘將自己所有之機
    車借予他人騎用，理應知悉他人身分年籍，以避免將來他人
    騎用時可能產生法律紛爭之責任歸屬問題，被告為智識正常
    之成年人，對此自難諉為不知，而任令不知名之他人騎用其
    所有機車，是被告上開辯解，實與常情有違，非可採信。況
    被告雖辯稱本案車輛可能係由另兩個女生騎用云云，然所謂
    「幽靈抗辯」，意指被告於案發後，或因不願據實陳述實際
    之行為人，或有其他顧慮，遂將其犯行均推卸予已故之某人
    ，甚或是任意捏造而實際上不存在之人，以資卸責。惟因法
    院無從使被告與該已故或不存在之人對質，其辯解之真實性
    如何，即屬無從檢驗，而難以遽信（最高法院98年度台上字
    第7120號判決意旨參照）。又被告既否認犯罪，衡諸常情，
    被告應將該2名女性之聯絡方式提供予偵查機關，供查明事
    實以還原事實真相，證明自己清白，然被告卻捨此不為，消
    極未提供該2名女性之聯絡方式，對於該2名女性之真實姓名
    、聯絡方式，皆諉稱不知情，且不聲請調查（本院卷第58頁
    ），顯見被告上開所辯可能係該2名女性騎乘其機車等情，
    應屬無法查證之抗辯，揆諸上揭最高法院判決旨趣，被告此
    番辯解洵屬所謂「幽靈抗辯」，既無從證明確有該2名女性
    之存在，則此抗辯即難遽採為有利被告之認定。準此，其上
    開所辯顯不可採，堪認應係被告親自騎用本案車輛犯案無誤
    。
　3.綜上，本案事證已臻明確，被告所辯不足憑採，被告竊盜犯
    行洵堪認定，應依法論科。
二、事實欄一（二）部分：
  1.訊據被告甲○○矢口否認有何竊盜犯行，於警詢時辯稱：伊沒
    有竊取該部GK2-829號普重機車云云；偵查中辯稱：伊沒有
    騎過車號000-000號機車云云；於本院準備程序時辯稱：「
    我沒有印象。」、「對於機車把手上有我的DNA我覺得好笑
    ，有可能是我經過打噴嚏，才有我的口水在上面。」云云（
    見本院卷第57、58頁）。　　   
　2.惟查，上開犯罪事實，業據告訴人戊○○於警詢時指訴明確，
    並有內政部警政署刑事警察局111年4月18日刑生字第111003
    0772號鑑定書、失車-案件基本資料詳細畫面報表、贓物認
    領保管單各1份、蒐證照片4張在卷可稽，且觀諸卷附內政部
    警政署刑事警察局111年4月18日刑生字第1110030772號鑑定
    書記載：「鑑定結論：編號1棉棒（採自GK2-829號機車車頭
    握把）檢出一女性DNA-STR主要型別，經輸入本局去氧核醣
    核酸資料庫比對結果，發現與貴局105年10月12日送鑑「甲○○建檔案」涉嫌人甲○○（民國62年12月15日、Z000000000）D
    NA-STR型別相符，該8組型別在臺灣地區中國人口分布之機
    率為2.86乘以10的負10次方。」等情，有該鑑定書在卷可稽
    ，足見被告確有接觸該機車車頭把手而留下其生物跡證無誤
    ，且被告於偵查中供陳：「（為何採集機車把手的DNA與妳
    相符？）那在潮州鎮。」等語，惟查該車失竊地點係在屏東
    市復興南路，尋獲地點則在潮州鎮，倘被告未竊取該車並騎
    用後棄置在潮州鎮，其又怎知該車係在潮州鎮？又被告倘確
    有於經過該車時打噴嚏，以致有伊口水在上面之情事屬實，
    何以於警詢及偵查中均未為如此之辯解，而俟本院審理時方
    為如此之辯解？凡此均可見其辯解與常理有違，而不可採信
    。又依現存證據無從證明被告確有經過該車時打噴嚏，以致
    有伊口水在機車把手之事實存在，被告並未舉證以實其說，
    亦表示無證據聲請調查（本院卷第58頁），則此抗辯即難遽
    採為有利被告之認定。故被告上開辯稱：有可能是伊經過打
    噴嚏，才有伊口水在上面云云，顯係臨訟卸責之詞，並無足
    採。是被告上開所辯「伊沒有竊取該車」云云，非惟與客觀
    事證不符，亦與常理有違，而無足採信，堪認該車確為被告
    所竊無誤。
　3.綜上，本案事證已臻明確，被告所辯不足憑採，被告竊盜犯
    行洵堪認定，應依法論科。　　
三、事實欄一（三）部分：
  1.訊據被告甲○○矢口否認有何竊盜犯行，於警詢時一概拒答；
    於偵查中則辯稱：伊沒有偷該機車，也沒有去過現場，伊入
    監前已有3頂安全帽不見了云云；於本院準備程序時辯稱：
    「我沒有印象。」、「安全帽內襯有我的口水，我也覺得很
    奇怪，可能是我經過時摸到。」云云（見本院卷第57、58頁
    ）。 
　2.惟查，上開犯罪事實，業據告訴人丙○○於警詢時指訴明確，
    並有內政部警政署刑事警察局111年6月9日刑生字第1110048
    722號鑑定書、贓物認領保管單、車輛詳細資料報表各1份、
    監視器影像擷取畫面3張、蒐證照片8張在卷可稽，且觀諸卷
    附內政部警政署刑事警察局111年6月9日刑生字第111004872
    2號鑑定書記載：「鑑定結論：編號D1安全帽內襯（採自安
    全帽內襯）內側微物檢出一女性DNA-STR主要型別，經輸入
    本局去氧核醣核酸資料庫比對結果，發現與貴局鑑識科105
    年10月12日送鑑「甲○○建檔案」涉嫌人甲○○（中華民國62年
    12月15日、Z000000000）DNA-STR型別相符，該15組型別在
    臺灣地區中國人口分布之機率為1.63乘以10的負18次方。」
    等情，有該鑑定書在卷可稽，足見被告確有接觸該安全帽內
    襯而留下其生物跡證無誤。又被告倘確有於經過該車時「摸
    到」，以致有伊「口水」在上面之情事屬實，何以於警詢及
    偵查中均未為如此之辯解，而俟本院審理時方為如此之辯解
    ？又依常理安全帽內襯隱蔽而不易接觸，被告卻以手摸他人
    之安全帽內襯，其所為已有可疑，且實務上亦少見以手摸安
    全帽內襯卻留下口水生物跡證之理。凡此均可見其辯解與常
    理有違，而不可採信。又依現存證據無從證明被告確有經過
    該車時以手摸該車安全帽內襯，以致有伊口水在安全帽內襯
    之事實存在，及被告辯稱：伊入監前已有3頂安全帽不見了
    云云，被告並未舉證以實其說，亦表示無證據聲請調查（本
    院卷第58頁），則此抗辯即難遽採為有利被告之認定。故被
    告上開辯稱：有可能是伊經過用手摸，才有伊口水在上面云
    云，顯係臨訟卸責之詞，並無足採。是被告上開所辯「伊沒
    有竊取該車」云云，非惟與客觀事證不符，亦與常理有違，
    而無足採信，堪認該車確為被告所竊無誤。
  3.綜上，本案事證已臻明確，被告所辯不足憑採，被告竊盜犯
    行洵堪認定，應依法論科。　　
四、事實欄一（四）部分：
　1.訊據被告甲○○矢口否認有何竊盜犯行，於警詢時一概拒答；
    於偵查中則辯稱：伊沒有偷該機車，也沒有去過現場，伊入
    監前已有3頂安全帽不見了云云；於本院準備程序時辯稱：
    「我沒有印象。」、「安全帽內襯有我的口水，我也覺得很
    奇怪，可能是我經過時摸到。」云云（見本院卷第57、58頁
    ）。 
　2.惟查，上開犯罪事實，業據告訴人林哲緯於警詢時指訴明確
    ，並有員警偵查報告、內政部警政署刑事警察局111年6月9
    日刑生字第1110048722號鑑定書、車輛詳細資料報表各1份
    、監視器影像擷取畫面10張、蒐證照片4張在卷可稽，且觀
    諸卷附內政部警政署刑事警察局111年6月9日刑生字第11100
    48722號鑑定書記載：「鑑定結論：編號D1安全帽內襯（採
    自安全帽內襯）內側微物檢出一女性DNA-STR主要型別，經
    輸入本局去氧核醣核酸資料庫比對結果，發現與貴局鑑識科
    105年10月12日送鑑「甲○○建檔案」涉嫌人甲○○（中華民國6
    2年12月15日、Z000000000）DNA-STR型別相符，該15組型別
    在臺灣地區中國人口分布之機率為1.63乘以10的負18次方。
    」等情，有該鑑定書在卷可稽，足見被告確有接觸該安全帽
    內襯而留下其生物跡證無誤。又觀諸卷附監視器影像擷取畫
    面，可知竊取上開事實欄一（三）、（四）2輛機車之人為
    同一人，則依上開理由貳三說明，該下手行竊之人即為被告
    。又被告倘確有於經過事實欄一（三）該車時「摸到」，以
    致有伊「口水」在上面之情事屬實，何以於警詢及偵查中均
    未為如此之辯解，而俟本院審理時方為如此之辯解？又依常
    理安全帽內襯隱蔽而不易接觸，被告卻以手摸他人之安全帽
    內襯，其所為已有可疑，且實務上亦少見以手摸安全帽內襯
    卻留下口水生物跡證之理。凡此均可見其辯解與常理有違，
    而不可採信。又依現存證據無從證明被告確有經過該車時以
    手摸該車安全帽內襯，以致有伊口水在安全帽內襯之事實存
    在，及被告辯稱：伊入監前已有3頂安全帽不見了云云，被
    告並未舉證以實其說，亦表示無證據聲請調查（本院卷第58
    頁），則此抗辯即難遽採為有利被告之認定。故被告上開辯
    稱：有可能是伊經過用手摸，才有伊口水在上面云云，顯係
    臨訟卸責之詞，並無足採。是被告上開所辯「伊沒有竊取該
    車」云云，非惟與客觀事證不符，亦與常理有違，而無足採
    信，堪認上開事實欄一（四）該車確為被告所竊無誤。
　3.綜上，本案事證已臻明確，被告所辯不足憑採，被告竊盜犯
    行洵堪認定，應依法論科。　　　
五、論罪科刑：
（一）論罪部分
  1.核被告就事實欄一（一）（二）（三）（四）之所為，均係
    犯刑法第320條第1項之竊盜罪。
　2.被告所犯上開4罪間，犯罪時地不同，犯意各別，行為互殊
    ，應予分論併罰。
（二）被告前因多次施用毒品及竊盜案件，經本院以：⑴105年度
      簡字第143號判決判處有期徒刑4月確定；⑵105年度簡字第
      1406號判決判處有期徒刑4月確定；⑶105年度審易字第116
      7號判決分別判處有期徒刑6月、6月確定；⑷106年度易字
      第318號判決判處有期徒刑7月確定。上開⑴至⑷案經本院以
      107年度聲字第559號裁定定應執行有期徒刑1年10月（下
      稱甲案）確定。復因竊盜及施用毒品案件，經本院以：⑸1
      06年度簡字第282號判決判處有期徒刑4月確定；⑹106年度
      易字第459號判決判處有期徒刑8月確定；⑺106年度簡字第
      1503號判決判處有期徒刑5月確定；⑻106年度易字第703號
      判決判處有期徒刑9月確定。上開⑸至⑻案經本院以107年度
      聲字第560號裁定定應執行有期徒刑2年（下稱乙案）確定
      。甲案、乙案接續執行，於109年4月30日因縮短刑期假釋
      出監，並於109年12月19日保護管束期滿未經撤銷，其未
      執行之刑，以已執行論等情，有臺灣高等法院被告前案紀
      錄表在卷可佐，則被告受徒刑執行完畢後，5年內故意再
      犯本案有期徒刑以上之罪，均為累犯。至於司法院釋字第
      775號解釋，依其解釋文及理由意旨，係指構成累犯者，
      不分情節，一律加重最低本刑，於不符合刑法第59條所定
      要件之情形下，致生行為人所受之刑罰超過其所應負擔罪
      責之個案，不符罪刑相當原則、比例原則，於此範圍內，
      在刑法第47條第1項修正前，為避免發生上述罪刑不相當
      的情形，法院就該個案應裁量是否加重最低本刑；依此，
      該解釋係指個案應量處最低法定刑、又無法適用刑法第59
      條規定減輕之情形，法院應依此解釋意旨裁量不予加重最
      低本刑（最高法院108年度台上字第338號判決意旨參照）
      。茲審酌被告前罪犯有竊盜案件，與本案所犯之罪質相同
      ，且於5年內再故意犯本案4件竊盜罪，足認被告具有特別
      惡性及反覆犯罪之情，對於刑罰之反應力薄弱，且無司法
      院大法官釋字第775號解釋「應量處最低法定刑，否則將
      違罪刑相當，卻無法適用刑法第59條在內減輕規定之情形
      」，自均應依刑法第47條第1項規定，加重其刑。
（三）爰審酌被告前已有竊盜前科紀錄（前述累犯部分不重複評
      價），且其正值青壯並非無謀生能力之人，仍不思以正當
      方法獲取財物，顯見其漠視他人財物之所有權，守法意識
      薄弱，對民眾財產安全及社會治安均有相當危害，所為實
      非足取；又被告犯後否認犯行之態度，上開事實欄一（二
      ）、（三）竊得之物均已發還告訴人；上開事實欄一（一
      ）、（四）竊得之物則未發還被害人或告訴人，並衡酌被
      告本案各次犯行所竊得財物之價值、行竊之手段，兼衡被
      告自述國小畢業之教育程度、入監前受僱從事果園臨時工
      之工作、未婚育有1未成年子女之經濟狀況及家庭生活狀
      況（詳見本院卷第72頁）等一切情狀，分別量處如附表主
      文欄所示之刑，並均諭知易科罰金之折算標準，復定其應
      執行之刑，並諭知易科罰金之折算標準，以資懲儆。
六、沒收：
    按犯罪所得，屬於犯罪行為人者，沒收之；於全部或一部不
    能沒收或不宜執行沒收時，追徵其價額；犯罪所得已實際合
    法發還被害人者，不予宣告沒收或追徵，刑法第38之1條第1
     項前段、第3項、第5項定有明文。被告就事實欄一（二）
    、（三）所竊得之物，均屬其本案之犯罪所得，惟均已分別
    發還告訴人戊○○、丙○○，有前揭贓物認領保管單在卷可參，
    爰依刑法第38條之1第5項之規定，不予宣告沒收。至未扣案
    上開事實欄一（一）、（四）竊得之物，並未查獲且未實際
    發還被害人或告訴人，應依刑法第38條之1第1項前段規定，
    宣告沒收之，並於全部或一部不能沒收或不宜執行沒收時，
    依同條第3項規定，追徵其價額。
據上論斷，應依刑事訴訟法第299條第1項前段，判決如主文。
本案經檢察官陳新君提起公訴，檢察官黃莉紜到庭執行職務。
中　　華　　民　　國　　111 　年　　10　　月　　20　　日
                  刑事第三庭    法  官  陳茂亭
以上正本證明與原本無異。　　　　　　　　　  
如不服本判決應於收受送達後20日內向本院提出上訴書狀，並應
敘述具體理由；如未敘述上訴理由者，應於上訴期間屆滿後20日
內向本院補提理由書（均須按他造當事人之人數附繕本）「切勿
逕送上級法院」。
中　　華　　民　　國　　111 　年　　10　　月　　20　　日
                                書記官  李宛蓁
附錄本件論罪科刑法條：
【中華民國刑法第320條】
意圖為自己或第三人不法之所有，而竊取他人之動產者，為竊盜
罪，處5 年以下有期徒刑、拘役或50萬元以下罰金。
意圖為自己或第三人不法之利益，而竊佔他人之不動產者，依前
項之規定處斷。
前二項之未遂犯罰之。
附表：
編號 犯罪事實 主文欄                        1        如事實欄一（一）        甲○○犯竊盜罪，累犯，處有期徒刑肆月，如易科罰金，以新臺幣壹仟元折算壹日。未扣案之犯罪所得貳公升白色裝汽油的桶子壹個沒收，於全部或一部不能沒收或不宜執行沒收時，追徵其價額。 2      如事實欄一（二）    甲○○犯竊盜罪，累犯，處有期徒刑陸月，如易科罰金，以新臺幣壹仟元折算壹日。                 3      如事實欄一（三） 甲○○犯竊盜罪，累犯，處有期徒刑陸月，如易科罰金，以新臺幣壹仟元折算壹日。 4 如事實欄一（四） 甲○○犯竊盜罪，累犯，處有期徒刑陸月，如易科罰金，以新臺幣壹仟元折算壹日。未扣案之犯罪所得車牌號碼000-000號普通重型機車壹輛沒收，於全部或一部不能沒收或不宜執行沒收時，追徵其價額。